臺灣高等法院刑事判決
111年度上訴字第627號
上  訴  人  
即  被  告  吳祝賢

                    

上列上訴人即被告因傷害等案件，不服臺灣臺北地方法院110年
度訴字第703號，中華民國111年1月20日第一審判決（起訴案號
：臺灣臺北地方檢察署110年度偵字第2994號），提起上訴，本
院判決如下：
    主  文
上訴駁回。
    事  實
一、吳祝賢於民國109年12月30日7時8分許，在臺北市○○區○○○路
    0段000號前，因形跡可疑，為臺北市政府警察局中正第二分
    局（下稱中正第二分局）南海路派出所執勤警員陳彥宇攔查
    ，發現其係宜蘭縣政府警察局三星分局列管之應受尿液採驗
    人，且本季尚未有到驗紀錄，當場又不願配合至中正第二分
    局採集尿液，遂依臺灣宜蘭地方檢察署檢察官109年度警聲
    強字第23號強制到場（強制採驗尿液）許可書，強制吳祝賢
    至臺北市立聯合醫院和平院區採驗尿液。詎吳祝賢仍不願配
    合，於同日8時40分許，陳彥宇在上開醫院急診室病床上以
    束帶綑綁約束吳祝賢時，吳祝賢明知陳彥宇為依法執行職務
    之公務員，竟基於妨害公務執行、傷害之犯意，以腳踢向陳
    彥宇之臉部，以此強暴方式妨害陳彥宇依法執行職務，致陳
    彥宇受有下嘴唇挫擦傷、鼻子挫傷傷害。
二、案經陳彥宇訴由中正第二分局報告臺灣臺北地方檢察署檢察
    官偵查起訴。
    理  由
壹、證據能力
一、按被告以外之人於審判外之言詞或書面陳述，除法律有規定
    者外，不得作為證據；又被告以外之人於審判外之陳述，雖
    不符刑事訴訟法第159條之1至第159條之4之規定，而經當事
    人於審判程序同意作為證據，法院審酌該言詞陳述或書面陳
    述作成時之情況，認為適當者，亦得為證據。當事人、代理
    人或辯護人於法院調查證據時，知有第159條第1項不得為證
    據之情形，而未於言詞辯論終結前聲明異議者，視為有前項
    之同意，刑事訴訟法第159條第1項及第159條之5分別定有明
    文。經查，本判決下列所引用上訴人即被告吳祝賢（下稱被
    告）以外之人於審判外之陳述，檢察官、被告對於證據能力
    無爭執，迄於本院言詞辯論終結前均未聲明異議，本院審酌
    上開證據資料作成時之情況，尚無違法不當或證明力明顯過
    低之瑕疵，亦認為以之作為證據應屬適當，爰依上開規定，
    認前揭證據資料均有證據能力。
二、次按除法律另有規定外，實施刑事訴訟程序之公務員因違背
    法定程序取得之證據，其有無證據能力之認定，應審酌人權
    保障及公共利益之均衡維護，刑事訴訟法第158條之4定有明
    文。本案以下所引用之非供述證據，並無證據證明係實施刑
    事訴訟程序之公務員違背法定程序所取得，且經本院於審理
    時合法踐行調查程序，自應認均具有證據能力，得作為證據
    。
貳、認定犯罪事實所憑之證據及理由
　　訊據被告堅決否認有何妨害公務、傷害犯行，辯稱：證人即
    告訴人警員陳彥宇（下逕稱姓名）以不合法程序採尿，我不
    願意配合，且醫生採尿時，我因感覺龜頭疼痛，導致腳自然
    踢出，我是不小心的、不是故意的，況當時我腳上穿著襪子
    ，怎麼可能導致陳彥宇嘴唇、鼻子挫傷云云（見本院卷第17
    、63、65頁）。經查：
一、針對施用毒品者之採驗尿液，毒品危害防制條例第25條第1
    項前段、第2項分別規定：犯毒品危害防制條例第10條之施
    用毒品罪而付保護管束、犯第10條之罪經執行刑罰完畢後2
    年內，警察機關得定期或於其有事實可疑為施用毒品時，通
    知其於指定之時間到場採驗尿液，無正當理由不到場，得報
    請檢察官許可，強制採驗。經查，本件值勤員警陳彥宇攔查
    被告時，發現其係宜蘭縣政府警察局三星分局列管之應受尿
    液採驗人，且本季尚未有到驗紀錄，當場又不願配合至中正
    第二分局採集尿液，遂依臺灣宜蘭地方檢察署檢察官109年
    度警聲強字第23號強制到場（強制採驗尿液）許可書（強制
    採驗日期109年11月17日12時起迄109年12月31日24時止），
    強制吳祝賢至臺北市立聯合醫院和平院區採驗尿液等情，有
    上開許可書1份（見偵2994卷第19頁）、員警職務報告1份（
    見偵2994卷第39頁）、臺北市政府警察局中正第二分局南海
    路派出所28人勤務分配表、員警出入及領用無線電機行動電
    腦登記簿、員警工作紀錄簿各1份（見偵2994卷第43至47頁
    ）在卷可稽，足認陳彥宇強制被告至醫院採驗尿液，應屬適
    法。
二、陳彥宇證稱：當天強制採驗過程中，被告一直極力反抗、不
    配合（陳彥宇起身示範被告當時揮舞手腳、撥手、腳往四處
    踢、把旁人都撥開等動作），所以我用束帶幫忙管束被告，
    我剛好站在接尿的位置，一直盡量壓被告的膝蓋，但被告的
    腳就直接以直線往上踢（陳彥宇示範被告踢腳之動作），踢
    到我臉部嘴唇的位置，我是在綁束帶的過程中遭被告踢到，
    後來醫護人員對被告裝設導尿管而導尿成功等語（見訴703
    卷第119至123頁），核與附件之原審勘驗筆錄內容相符（見
    訴703卷第68至71頁），又陳彥宇受有下嘴唇挫擦傷、鼻子
    挫傷傷害乙節，有臺北市立聯合醫院和平院區驗傷診斷證明
    書1份（見偵2994卷第41至42頁）在卷可參，衡諸陳彥宇與
    被告間無任何怨隙，衡情實無甘冒偽證罪責而杜撰前開情節
    構陷被告於罪之動機或必要，所為證言應屬可採；復參被告
    自承：當時我剛找到工作，我怕沒有工作，不想讓員警採尿
    而抵抗等語（見本院卷第67頁），可見被告確因拒絕採尿，
    在陳彥宇綑綁束帶管束行動時，以踢腳方式抵抗而踢擊陳彥
    宇臉部，妨害陳彥宇依法執行職務，且致陳彥宇受有上開傷
    害無訛。是被告猶執前詞辯解，均與事實不符，顯屬卸責之
    詞，不可採信。
三、綜上所述，本案事證已臻明確，被告犯行洵堪認定，應依法
    論科。
參、論罪科刑
一、按行為後法律有變更者，適用行為時之法律，但行為後之法
    律有利於行為人者，適用最有利於行為人之法律，刑法第2
    條第1項定有明文。查被告行為後，刑法第135條於110年1月
    20日修正公布，並自同年月22日施行，修法前刑法第135條
    第1項規定：「對於公務員依法執行職務時，施強暴脅迫者
    ，處3年以下有期徒刑、拘役或9千元以下罰金。」（即第1
    次修法後之規定），修法後則規定：「對於公務員依法執行
    職務時，施強暴脅迫者，處3年以下有期徒刑、拘役或30萬
    元以下罰金。」，經比較修法前、後之規定，修正後刑法第
    135條第1項法定刑中之罰金刑刑度已有提高而顯然不利於被
    告，是本案被告自應適用修正前刑法第135條第1項規定論處
    。　　
二、核被告所為，係犯修正前刑法第135條第1項之妨害公務執行
    罪、刑法第277條第1項之傷害罪。
三、被告係以一行為同時觸犯妨害公務執行罪、傷害罪，為想像
    競合犯，應依刑法第55條規定，從一重之傷害罪處斷。
四、被告前因㈠施用毒品案件，經臺灣新北地方法院以103年度審
    簡字第881號判決判處有期徒刑4月確定；㈡施用毒品案件，
    經同法院以103年度審簡字第988號判決判處有期徒刑6月確
    定；㈢違反槍砲彈藥刀械管制條例等案件，經同法院以103年
    度訴字第1285號判決判處有期徒刑3年2月、併科罰金新臺幣
    （下同）5萬元、拘役20日確定；㈣傷害案件，經同法院以10
    4年度簡字第4669號判決判處有期徒刑4月確定，上開㈠至㈣案
    件有期徒刑部分，嗣經同法院以105年度聲字第825號裁定應
    執行有期徒刑3年11月確定，並於108年1月1日執行完畢，有
    本院被告前案紀錄表1份附卷可參。被告於前開執行完畢後5
    年內，故意再為本件犯行，符合累犯之要件，又依司法院大
    法官釋字第775號解釋意旨，經審酌本案與前開㈣案件罪質相
    同，及犯罪情節、被告一切情狀及所應負擔之罪責，暨其顯
    未因前案有期徒刑執行完畢而心生警惕，謹慎行事，反而漠
    視法紀而再犯，足徵其具有特別惡性及刑罰反應力薄弱之情
    狀，而有加重其刑之必要，爰依刑法第47條第1項規定，加
    重其刑。
肆、駁回上訴之理由　　
　　原審以被告犯行事證明確，適用修正前刑法第135條第1項、
    刑法第2條第1項前段、第277條第1項、第55條、第47條第1
    項、第41條第1項前段等規定，並審酌被告於陳彥宇依法執
    行職務時，以上開方式致陳彥宇受有上開傷害，顯然漠視國
    家公務之執行，所為實有不該，且犯後自始未坦承犯罪，態
    度難謂良好，兼衡本案之發生原因、被告之行為手段、陳彥
    宇之傷勢情形，及被告自述國中畢業之智識程度、從事土方
    工作、月收入約5、6萬元，無需撫養之人之家庭生活經濟狀
    況等一切情狀，量處有期徒刑3月，並諭知易科罰金折算標
    準。經核原審認事用法並無違誤，量刑亦屬妥適。被告執前
    詞否認犯行而提起上訴，就原審依職權為證據取捨及心證形
    成之事項，持憑己見而為不同評價，反覆爭執，難認其上訴
    為有理由，應予駁回。
據上論斷，應依刑事訴訟法第368條，判決如主文。
本案經檢察官羅韋淵提起公訴，檢察官羅松芳到庭執行職務。
中　　華　　民　　國　　111 　年　　4 　　月　　19　　日
                  刑事第十二庭  審判長法　官  陳如玲 
                                      法　官  魏俊明
                                      法　官  蔡如惠
以上正本證明與原本無異。
如不服本判決，應於收受送達後20日內向本院提出上訴書狀，其
未敘述上訴之理由者並得於提起上訴後20日內向本院補提理由書
（均須按他造當事人之人數附繕本）「切勿逕送上級法院」。
                                      書記官  宗志強
中　　華　　民　　國　　111 　年　　4 　　月　　19　　日
附錄：本案論罪科刑法條全文
修正前刑法第135條
對於公務員依法執行職務時，施強暴脅迫者，處3年以下有期徒
刑、拘役或9千元以下罰金。
意圖使公務員執行一定之職務或妨害其依法執行一定之職務或使
公務員辭職，而施強暴脅迫者，亦同。
犯前2項之罪，因而致公務員於死者，處無期徒刑或7年以上有期
徒刑；致重傷者，處3年以上10年以下有期徒刑。
中華民國刑法第277條
傷害人之身體或健康者，處5年以下有期徒刑、拘役或50萬元以
下罰金。
犯前項之罪，因而致人於死者，處無期徒刑或7年以上有期徒刑
；致重傷者，處3年以上10年以下有期徒刑。
附件：
一、 蒐證光碟內名為「00060」之影像檔，檔案長度01時04分20秒，拍攝地點位於臺北市立聯合醫院和平院區。身穿黑色羽絨外套之男子為被告。 影片時間「00：34：10至00：35：20」　 陳彥宇：確定不配合厚？不配合我們就強制囉？ （此時被告躺在急診病床上，外褲褪至腳踝處、內褲褪至膝蓋間，陳彥宇站在床尾處壓制被告之雙腿腳踝處並拿取束帶纏繞其左腳腳踝） 醫  生：一個一個綁、一個一個綁。 護理師：沒有沒有沒有…。 員  警：做什麼啦（臺語）。 （員警說話同時壓制住被告雙手） 被  告：我沒做什麼，我沒有動喔（臺語）。 員  警：你就不要出力，你現在一直在用力（臺語）。 陳彥宇：放鬆你就放鬆。 員  警：你腳一直在用力（臺語）。 陳彥宇：你可能要幫忙用腳。 護理師：他小心…那個等一下。 被  告：我…（無法辨識）你就知道了（臺語）。 護理師：他有四個所以是一隻手…  員  警：一隻手，他等於是手腳不是綁一起的，他等於是，他 　　    要綁床的啦。 護理師：欸那個先生、先生你下來。 （陳彥宇將束帶纏繞在被告左腳膝蓋處，並將束帶綁在病床欄杆上，於陳彥宇綁束帶之同時，被告不停晃動雙腳） 護理師：先生你配合一下好不好？ 員  警：你在出力你不要給我騙好不好（臺語）？ 被  告：我就自然很有力阿（臺語）。 （醫生拉住被告左腳之膝蓋及腳踝位置） 陳彥宇：要綁在哪裡？還是醫生你幫我綁，然後我來用？ 員  警：你不要…我們護士在幫你用了（臺語）。 （陳彥宇以束帶纏繞住被告左腳腳踝，接著被告突然抬起左腳小腿朝畫面左上方方向踢擊，陳彥宇亦隨即朝畫面左上方後退。） 被  告：歹勢歹勢歹勢（臺語）。 陳彥宇：襲警是不是阿，蛤？蛤？你要襲警是不是阿？ （陳彥宇上前壓制住被告之左手及左腳膝蓋） 被  告：…（無法辨識），你這樣壓我會痛阿（臺語）。 員  警：你卡差不多喔（臺語）。 陳彥宇：你差不多我跟你講啦，我跟你講我等下告你妨礙公         務，我跟你講你踢到我流血了信不信。 被告：…（無法辨識）。 二 醫院光碟內名為「頻道15_00000000000000」之影像檔，檔案長度42分55秒，拍攝地點位於臺北市立聯合醫院和平院區急診室診間內，此段影像與聲音約有1至2秒之不同步，聲音略快於影像動作。 影片時間「24：10至25：30」　 員  警：束帶咧？ 陳彥宇：喔這個喔，他這個是有點像強制就醫那種。 護理師：雙手雙腳。 陳彥宇：確定不配合厚？不配合我們就強制囉？ （此時被告躺在急診病床上，外褲褪至腳踝處，陳彥宇站在床尾處以腳壓制被告之雙腿腳踝處並拿取束帶纏繞其腳踝） 醫  生：一個一個綁、一個一個綁。 護理師：沒有沒有沒有…。 員  警：做什麼啦（臺語）。 （員警說話同時壓制住被告雙手） 被  告：我沒做什麼，我沒有動喔（臺語）。 員  警：你就不要出力，你現在一直在用力（臺語）。 陳彥宇：放鬆你就放鬆。 員  警：你腳一直在用力（臺語）。 陳彥宇：你可能要幫忙用腳。 護理師：他小心…那個等一下。 被  告：我…（無法辨識）你就知道了（臺語）。 護理師：他有四個所以是一隻手…。  員  警：一隻手，他等於是手腳不是綁一起的，他等於是，他         要綁床的啦。 護理師：欸那個先生、先生你下來。 （陳彥宇將束帶纏繞在被告左腳膝蓋處，並將束帶綁在病床欄杆上，於陳彥宇綁束帶之同時，被告不停晃動雙腳） 護理師：先生你配合一下好不好？ 員  警：你在出力你不要給我騙好不好（臺語）？ 被  告：我就自然很有力阿（臺語）。 （醫生拉住被告左腳之膝蓋及腳踝位置） 陳彥宇：要綁在哪裡？還是醫生你幫我綁，然後我來用？ 員  警：你不要…我們護士在幫你用了（臺語）。 被  告：歹勢歹勢歹勢（臺語）。 陳彥宇：襲警是不是阿，蛤？ （因拍攝角度因素，畫面中僅可見陳彥宇彎腰站在被告左腳旁，醫生則站在陳彥宇右側，二人擋住被告雙腿位置；另因畫面與聲音不同步之因素，於陳彥宇語畢，方可見陳彥宇突做出向後閃躲之動作） 陳彥宇：蛤？你要襲警是不是阿？ （陳彥宇上前壓制住被告之左手及左腳膝蓋） 被  告：…（無法辨識），你這樣壓我會痛阿（臺語）。 員  警：你卡差不多喔（臺語）。 陳彥宇：你差不多我跟你講啦，我跟你講我等下告你妨礙公         務，我跟你講你踢到我流血了你信不信。 被  告：…（無法辨識）。